臺灣臺中地方法院刑事判決　　　　　　　　　　　　九十一年度中簡上字第五四號
　　上　訴　人　乙○○
　　（即被告）
右上訴人違反因動產擔保交易法案件，不服本院台中簡易庭九十年度中簡字第二二○
一號中華民國九十年十二月十一日第一審簡易判決（聲請案號：台灣台中地方法院檢
察署九十年度偵字第一七九六五號），提起上訴，本院管轄之第二審合議庭為第一審
通常程序判決如左：
    主  文
原判決撤銷。
乙○○無罪。
    理  由
一、公訴意旨略以：上訴人即被告（以下稱被告）乙○○因債信不佳，復欲購車使用
    ，經徵得其姊袁世英（業經台灣台中地方法院檢察署檢察官於九十年十月八日以
    九十年度偵字第一六一八三號不起訴處分確定）之同意，於民國（下同）八十九
    年十一月一日，以袁世英之名義向告訴人甲○○○股份有限公司（下稱甲○○○
    公司），以動產擔保交易附條件買賣之方式，購買車牌號碼三Ｊ─四八九二號自
    用小客車乙部，為動產擔保交易實質上之債務人，約定頭期款為新台幣（下同）
  四萬二千元，餘總價金六十萬九千四百零八元，自八十九年十一月三十日起至九
    十三年十月三十日止，分四十八期給付，每月一期，每月三十日付款，每期應付
    一萬二千六百九十六元，標的物存放地點為台中市西屯區○○○街十一巷十六之
    二號，在價金未付清之前，標的物所有權仍屬於出賣人所有，買受人僅得依約占
    有使用，不得任意遷移或為其他處分等。詎乙○○在取得標的物之後，僅付款三
    期，餘款五十七萬一千三百二十元拒不付款，並意圖為自己不法之利益，於八十
    九年十一月間某日，將上開自小客車質押予位在台中市○○路之「廣霖當舖」，
    致告訴人追索無著受有損害等語，因認被告涉犯動產擔保交易法第三十八條之罪
    嫌。
二、按犯罪事實應依證據認定之，無證據不得推定其犯罪事實；又不能證明被告犯罪
    者，應諭知其無罪之判決，刑事訴訟法第一百五十四條、第三百零一條第一項分
    別定有明文。又按動產擔保交易法第三十八條之罪為純正身分犯，須行為人具有
    動產擔保交易之債務人身分始克成立，此觀諸該條文之規定甚明。本件公訴人認
    被告乙○○涉犯動產擔保交易法第三十八條之罪嫌，無非以被告之供述、告訴代
    理人高國誌之指訴、證人袁世英之證言及卷附之動產擔保交易附條件買賣契約書
    等為主要論據。而訊據被告固坦承：於上開時、地，由其姊袁世英以自己名義，
    以動產擔保交易附條件買賣之方式，購買該自用小客車，該車是被告出資，由被
    告使用等語，惟辯稱：其係因一時經濟困難，致未能支付車款，未有違反動產擔
    保交易法之意等語。經查：前揭時、地與告訴人甲○○○公司簽訂附條件買賣契
    約購買上開自用小客車者，係被告之姊袁世英而非被告本人，此有汽車附條件買
    賣契約書影本、動產擔保交易附條件買賣設定登記申請書各乙紙在卷足憑；又證
    人袁世英於偵查中陳稱：伊以分期付款之方式向甲○○○公司買自用小客車一台
    ，由伊具名，由被告乙○○購買，共付了三期車款，後來就付不出來（見偵查卷
    第七頁正面），足見該自用小客車乃係以袁世英之名義購買，而由被告出資、使
    用；況按動產擔保交易包括附條件買賣，且應以書面訂立契約，此觀諸動產擔保
    交易法第二條及第五條即明，是動產擔保交易屬要式契約之一種，則不論被告與
    袁世英二人內部究如何約定，該動產擔保交易附條件買賣契約之契約主體仍應為
    袁世英，被告並非動產擔保交易之債務人。原審不察，對被告遽予論罪科刑，核
    有未當，被告上訴意旨指摘原判決不當，為有理由。又檢察官聲請簡易處刑之案
    件，法院於審理後，認應為無罪判決之諭知者，應適用通常程序審判之，刑事訴
    訟法第四百五十二條、第四百五十一條之一第四項但書第三款定有明文。是本院
    自應將原判決撤銷，改依通常程序為第一審諭知被告無罪之判決。
據上論斷，應依刑事訴訟法第四百五十五條之一第一項、第三項、第三百六十四條、
第三百六十九條第一項前段、第二項、第四百五十二條、第三百零一條第一項，判決
如主文。
中      華      民      國    九十一      年      三      月      七    日
                                台灣台中地方法院刑事第六庭
                                    審判長  法  官 梁堯銘
                                            法  官 洪堯讚
                                            法  官 劉麗瑛
右正本證明與原本無異。
如不服本判決，應於判決送達後十日內向本院提出上訴狀，上訴於臺灣高等法院臺中
分院( 須附繕本 )。
                                            書記官
中      華      民      國    九十一      年      三      月      七 日
